臺灣臺中地方法院刑事判決
111年度易字第565號
公  訴  人  臺灣臺中地方檢察署檢察官
被      告  林俊吉


            潘淑婷


                    居臺中市○區○○○街00巷0○0號      上列被告因妨害自由等案件，經檢察官提起公訴（111年度偵字第3245、9181號），本院判決如下：
    主    文
林俊吉犯誹謗罪，處罰金新臺幣壹萬元，如易服勞役，以新臺幣
壹仟元折算壹日。又犯強制罪，處拘役肆拾日，如易科罰金，以
新臺幣壹仟元折算壹日。 
林俊吉其餘被訴部分無罪。
潘淑婷無罪。
    犯罪事實
一、林俊吉與潘懿齡為夫妻，分別為潘淑婷之妹婿、妹妹，潘淑
    婷居住在臺中市○區○○○街00巷0○0號；石秀蓉與廖明賢為夫
    妻，育有長女廖偉如，三人居住在臺中市○區○○○街00巷0號
    ，與潘淑婷為隔壁鄰居。石秀蓉與潘懿齡前因互告傷害、毀
    損案件，刑事部分經本院於民國110年1月27日以109年度簡
    上字第532號判決判處石秀蓉、潘懿齡各拘役55日、40日確
    定；民事部分經本院於110年4月14日以109年度中簡字第320
    3號判決潘懿齡應給付石秀蓉新臺幣（下同）4,000元，及本
    院於110年8月18日以109年度中簡字第3202號判決石秀蓉應
    給付潘懿齡5萬4,512元，嗣石秀蓉對本院109年度中簡字第3
    202號判決不服提起上訴，斯時由本院110年度簡上字第405
    號案件審理中，林俊吉竟分別為下列犯行：　　
  ㈠林俊吉於110年9月19日9時11分許，在潘淑婷上址住家庭院內
    及石秀蓉上址住家庭院前之道路上（庭院與道路以鐵柵門隔
    開），朗讀本院109年度中簡字第3202號民事判決內容，廖
    偉如見狀則在上址住家庭院內手持行動電話隔著與潘淑婷住
    家間之鐵柵欄及破損隔板，朝林俊吉錄影蒐證，林俊吉竟意
    圖散布於眾，基於誹謗之犯意，在潘淑婷上址住家之庭院內
    ，於當時在場之潘淑婷、張文濤等人及行經上址住家庭院外
    道路之不特定行人均得共見共聞之際，出言稱「老大（意指
    石秀蓉之大女兒廖偉如）我知道，老大就沒有事，在家也是
    一樣，我沒有說誰啊！我說你們家老大在家裡沒有事幹，『
    天天在家只是跟她媽媽一樣惹事生非』。」等語，以此指摘
    足以毀損廖偉如名譽之事，足生損害於廖偉如之人格及社會
    評價。
  ㈡林俊吉知悉石秀蓉因本院110年度簡上字第405號民事案件，
    將於110年12月1日11時20分許出庭應訊，竟基於妨害他人行
    使權利之犯意，於110年12月1日8時20分許，在址設臺中市○
    區○○路○段00號之統一超商向勝門市外騎樓處，見石秀蓉欲
    進入該門市內，隨即走至石秀蓉面前，以身體擋在石秀蓉之
    前方，石秀蓉見狀向左或向右閃避，林俊吉亦隨之向左或向
    右移動身體持續阻擋石秀蓉之去路，以此強暴之方式，妨害
    石秀蓉自由離去之權利，嗣石秀蓉趁隙繞過林俊吉始進入該
    門市內。
二、案經石秀蓉訴由臺中市政府警察局第一分局報告暨石秀蓉、
    廖偉如告訴臺灣臺中地方檢察署檢察官偵查起訴。
    理    由
壹、有罪部分
一、證據能力部分
    按被告以外之人於審判外之言詞或書面陳述，除法律有規定
    者外，不得作為證據；被告以外之人於審判外之陳述，雖不
    符刑事訴訟法第159條之1至第159條之4之規定，而經當事人
    於審判程序同意作為證據，法院審酌該言詞陳述或書面陳述
    作成時之情況，認為適當，亦得為證據，當事人、代理人或
    辯護人於法院調查證據時，知有第159條第1項不得為證據之
    情形，而未於言詞辯論終結前聲明異議者，視為有前項之同
    意，刑事訴訟法第159條第1項、第159條之5分別定有明文。
    本案後引具有傳聞性質之言詞或書面證據，均為被告以外之
    人審判外之陳述而屬傳聞證據，被告林俊吉於本院準備程序
    時表示對於證據能力無意見，檢察官、被告林俊吉迄於言詞
    辯論終結前，亦未聲明異議，本院審酌相關言詞或書面陳述
    作成時之情況，核無違法取證或其他瑕疵，認為以之作為證
    據為適當，前開具傳聞性質之相關言詞或書面陳述，自得作
    為證據。
二、實體部分
　㈠訊據被告林俊吉固坦承於犯罪事實一㈠所載時地出言稱前揭言
    詞，惟矢口否認有何誹謗犯行，辯稱：我講的老大不是廖偉
    如，我說的老大就是指潘淑婷女兒張安妮，張安妮當天有在
    家，我講的惹事生非是張安妮和潘淑婷云云。另固坦承於犯
    罪事實一㈡所載時地以身體阻擋告訴人石秀蓉，惟矢口否認
    有何強制犯行，辯稱：我沒有強制犯意，我當時只是想在開
    庭前先讓石秀蓉看我和她先生廖明賢的和解協議書，她可以
    從我的左右方通過，她後來也進入超商內，我如何妨礙她自
    由云云。　　
　㈡經查：
　⑴關於犯罪事實一㈠部分
　①被告林俊吉與潘懿齡為夫妻，分別為被告潘淑婷之妹婿、妹
    妹，被告潘淑婷居住在臺中市○區○○○街00巷0○0號；告訴人
    石秀蓉與廖明賢為夫妻，育有大女兒告訴人廖偉如，三人居
    住在臺中市○區○○○街00巷0號，與被告潘淑婷為隔壁鄰居。
    告訴人石秀蓉與潘懿齡前因互告傷害、毀損案件，刑事部分
    經本院於110年1月27日以109年度簡上字第532號判決判處石
    秀蓉、潘懿齡各拘役55日、40日確定，民事部分經本院於11
    0年4月14日以109年度中簡字第3203號判決潘懿齡應給付告
    訴人石秀蓉4,000元，及本院於110年8月18日以109年度中簡
    字第3202號判決告訴人石秀蓉應給付潘懿齡5萬4,512元，嗣
    告訴人石秀蓉對本院109年度中簡字第3202號判決不服提起
    上訴，斯時由本院110年度簡上字第405號案件審理中，此有
    本院109年度簡上字第532號刑事判決、本院109年度中簡字
    第3202號、本院109年度中簡字第3203號民事判決、本院110
    年度簡上字第405號民事法庭通知書各1份在卷可稽（見110
    年度他字第9322號卷〈以下稱他字卷〉第35至44、67至73頁；
    111年度偵字第9181號卷〈以下稱偵字卷〉第47頁），且為被
    告林俊吉所不爭執，其事實足堪認定。
　②又被告林俊吉於110年9月19日9時11分許，在被告潘淑婷上址
    住家庭院內及告訴人石秀蓉上址住家庭院前之道路上（庭院
    與道路以鐵柵門隔開），朗讀本院109年度中簡字第3202號
    民事判決內容，告訴人廖偉如見狀則在上址住家庭院內手持
    行動電話隔著與被告潘淑婷住家間之鐵柵欄及破損隔板，朝
    被告林俊吉錄影蒐證，被告林俊吉即在被告潘淑婷上址住家
    之庭院內，出言稱「老大我知道，老大就沒有事，在家也是
    一樣，我沒有說誰啊！我說你們家老大在家裡沒有事幹，『
    天天在家只是跟她媽媽一樣惹事生非』。」等語，此據證人
    即告訴人廖偉如之告訴代理人石秀蓉於偵訊時證述在卷（見
    他字卷第89至91頁），並有補充告訴理由狀、告訴人廖偉如
    行動電話錄影檔案之勘驗筆錄及影像擷取畫面、告訴人廖偉
    如住家監視器錄影檔案之勘驗筆錄及影像擷取畫面、被告潘
    淑婷住家監視器錄影檔案之勘驗筆錄各1份附卷足憑（見他
    字卷第101、105至119頁；本院卷第116至126、135頁），且
    為被告林俊吉所不爭執，其事實亦堪認定。
　③復參諸被告林俊吉於偵訊時供稱：「（問：既然這樣你為何
    在9分21秒時會公開指述石秀蓉家中的老大就是大女兒廖偉
    如天天在家只是跟媽媽一樣惹事生非？）答：我們常常下來
    中部玩，他女兒只要看到我們，雖然我們沒有恩怨，只要他
    知道我們回來，只要雙方擦身而過，就開始對我們大聲大叫
    就是奇怪的言語都會出來。」等語（見他字卷第97頁）；於
    本院準備程序時供稱：我所說的廖偉如在家沒事也是事實，
    如果她在家裡有事做，請她提出當時的在職證明等語（見本
    院卷第40頁），均已自承其前揭言語所述之「老大」係指告
    訴人廖偉如。復觀之告訴人廖偉如行動電話錄影檔案勘驗筆
    錄所示（見本院卷第120頁），被告林俊吉為前揭言詞之後
    ，被告潘淑婷隨即稱「他們家老大出門嘿嘿嘿嘿嘿！」，益
    徵被告林俊吉當時所稱之「老大」係指告訴人石秀蓉之長女
    告訴人廖偉如，並非指被告潘淑婷之兒女甚明。再佐以被告
    林俊吉於前揭時地所朗讀本院109年度中簡字第3202號民事
    判決內容，係告訴人石秀蓉因傷害、毀損案件應賠償被告林
    俊吉之配偶潘懿齡5萬4,512元等情，而當時手持行動電話拍
    攝被告林俊吉之人即為告訴人石秀蓉之長女告訴人廖偉如，
    是被告林俊吉於前揭時地所稱「老大我知道，老大就沒有事
    ，在家也是一樣，我沒有說誰啊！我說你們家老大在家裡沒
    有事幹，『天天在家只是跟她媽媽一樣惹事生非』。」等語，
    客觀上亦足使聽聞之人得以特定被告林俊吉所指之「老大」
    係告訴人石秀蓉之長女告訴人廖偉如，是被告林俊吉辯稱其
    所述「老大」是指潘淑婷女兒張安妮云云，不足採信。
　④按刑法誹謗罪係以意圖散布於眾，而指摘或傳述足以毀損他
    人名譽之事，為其成立要件。行為人所指摘或傳述之事是否
    「足以毀損他人名譽」，應就被指述人之個人條件以及指摘
    或傳述內容，以一般人之社會通念為客觀之判斷。如行為人
    所指摘或傳述之具體事實，足以使被指述人受到社會一般人
    負面的評價判斷，則可認為足以損害被指述人之名譽。觀諸
    被告林俊吉所稱「老大我知道，老大就沒有事，在家也是一
    樣，我沒有說誰啊！我說你們家老大在家裡沒有事幹，『天
    天在家只是跟她媽媽一樣惹事生非』。」等語，意指「老大
    」即告訴人廖偉如無正當工作、天天在家惹事生非，足使告
    訴人廖偉如受到社會一般人負面評價，而可認為足以損害告
    訴人廖偉如之名譽。又所謂「意圖散布於眾」之意思要件，
    即欲將損人名譽之事實，傳播於不特定人，使大眾知悉之意
    ，此不特定人包括特定之多數人在內（司法院釋字第145 號
    解釋意旨參照）。觀之告訴人廖偉如行動電話錄影檔案之勘
    驗筆錄及影像擷取畫面、告訴人廖偉如住家監視器錄影檔案
    之勘驗筆錄及影像擷取畫面所示（見他字卷第101頁；本院
    卷第116至125、135頁），被告林俊吉為前揭言詞之後，隨
    即有被告潘淑婷、張文濤及另一名女子加入對話，且被告林
    俊吉為前揭言詞之地點，係在被告潘淑婷上址住家之庭院內
    ，隔著與告訴人石秀蓉住家間之鐵柵欄及破損隔板，被告潘
    淑婷、告訴人石秀蓉住家之庭院與道路亦僅以鐵柵門隔開，
    是被告林俊吉所為之前揭言詞，除被告潘淑婷、張文濤及另
    一名女子在場聽聞外，亦足使行經被告潘淑婷、告訴人石秀
    蓉上址住家庭院外道路之不特定行人均得聽聞知悉，堪認被
    告林俊吉主觀上具有散布於眾之意圖及誹謗之故意無訛。
　⑤再按刑法第310條第3項前段規定「對於所誹謗之事，能證明
    其為真實者，不罰」，係針對言論內容與事實相符者之保障
    ，並藉以限定刑罰權之範圍，非謂指摘或傳述誹謗事項之行
    為人，必須自行證明其言論內容確屬真實，始能免於刑責。
    惟行為人雖不能證明言論內容為真實，但依其所提證據資料
    ，認為行為人有相當理由確信其為真實者，即不能以誹謗之
    刑責相繩，亦不得以此項規定而免除檢察官或自訴人於訴訟
    程序中，依法應負行為人故意毀損他人名譽之舉證責任，或
    法院發現其為真實之義務。就此而言，刑法第310 條第3項
    與憲法保障言論自由之旨趣並無牴觸（司法院大法官會議釋
    字第509號解釋意旨參照）。推其對於刑法第310 條第3項解
    釋意旨，僅在減輕被告證明其言論（即指摘或傳述誹謗事項
    ）為真實之舉證責任，但被告仍須提出「證據資料」，證明
    有理由確信其所為言論（即指摘或傳述誹謗事項）為真實，
    否則仍有可能構成誹謗罪刑責。而「證據資料」係言論（指
    摘或傳述誹謗事項）之依據，此所指「證據資料」應係真正
    ，或雖非真正，但其提出並非因惡意或重大輕率前提下，有
    相當理由確信其為真正者而言。申言之，行為人就其發表之
    言論所憑之證據資料，雖非真正，但其提出過程並非因惡意
    或重大輕率，而有相當理由確信其為真正，且應就所提出之
    證據資料，說明依何理由確信所發表言論之內容為真實，始
    可免除誹謗罪責；若行為人就其發表之言論所憑之證據資料
    原非真正，而其提出過程有惡意或重大輕率情形，且查與事
    實不符，只憑主觀判斷而杜撰或誇大事實，公然以貶抑言詞
    散布謠言、傳播虛構具體事實為不實陳述，而達於誹謗他人
    名譽之程度，自非不得律以誹謗罪責（最高法院94年台上字
    第5247號判決意旨參照）。查證人即告訴人廖偉如於本院審
    理時已證稱其於案發當時有正當工作等語（見本院卷第44頁
    ），並提出當時之在職證明書1紙為佐（見本院卷第139頁）
    ，被告林俊吉則未能提出任何證據資料，以證明其有相當理
    由確信所為有關告訴人廖偉如無正當工作、天天在家惹事生
    非等言論為真實，自無從援引刑法第310條第3項前段之規定
    而不予處罰。復查，被告林俊吉亦無符合刑法第311條各款
    所定免責事由之情形。
　⑵關於犯罪事實一㈡部分
　①被告林俊吉知悉告訴人石秀蓉因本院110年度簡上字第405號
    民事案件，將於110年12月1日11時20分許出庭應訊，被告林
    俊吉於110年12月1日8時20分許，在臺中市○區○○路○段00號
    之統一超商向勝門市外騎樓處，見告訴人石秀蓉欲進入該門
    市內，遂以身體擋在告訴人石秀蓉前方，告訴人石秀蓉見狀
    向左或向右閃避，被告林俊吉亦隨之向左或向右持續阻擋告
    訴人石秀蓉之去路，嗣告訴人石秀蓉趁隙繞過林俊吉始進入
    該門市內之事實，業據證人即告訴人石秀蓉於警詢、偵訊時
    證述在卷（見偵字卷第25至28、80至81頁），並有指認犯罪
    嫌疑人紀錄表、臺中市政府警察局第一分局公益派出所受(
    處)理案件證明單、受理各類案件紀錄表、警員職務報告、
    統一超商監視器擷取畫面、本院110年度簡上字第405號110
    年12月1日民事法庭通知書、本院送達證書、本院110年度簡
    上字第405號110年12月1日民事報到單各1份存卷可參（見偵
    字卷第19、29至43、47頁；本院卷第81至85頁）。
  ②本院勘驗110年12月1日統一超商監視器錄影檔案之勘驗筆錄
    如下（見本院卷第127至128頁）：
  ⒈監視器裝置於超商門口，朝騎樓外拍攝。
  ⒉8時20分33秒許：畫面右方一名戴帽子、手持手機之女子 （
    即告訴人石秀蓉）走在行人穿越道上，20分35秒許，一名男
    子（即被告林俊吉）走在石秀蓉左側。
  ⒊20分37秒至40秒許：石秀蓉、林俊吉分別從騎樓柱子左右兩
    側走進超商騎樓，林俊吉隨即右轉走到石秀蓉面前，二人相
    距約一小步距離，林俊吉先張開雙手後（此時林俊吉雙手未
    持有任何物品或紙張），隨即將雙手擺放在自己身體後方（
    以下均持續將雙手擺放在自己身體後方），石秀蓉持手機拍
    攝林俊吉（以下均持續持手機拍攝林俊吉）。
  ⒋20分41秒許：石秀蓉向右方走一大步，林俊吉隨之移動身體
    站在石秀蓉前方。
  ⒌20分44秒至50秒許：林俊吉改將雙手環抱自己胸前（以下均
   持續將雙手環抱自己胸前），二人面對面狀似交談。
  ⒍20分51秒至21分3秒許：石秀蓉向其右前方走三步、向左方 
    走兩步、向右方走兩步、向左方走四步，林俊吉均隨之移動
    身體站在石秀蓉前方，繼之二人面對面狀似交談。
  ⒎21分4秒至19秒許：石秀蓉向其右方走兩步、向左走一步、  
     向右方走一步、向左走兩步、向右方走兩步、倒退兩步，
    林俊吉均隨之移動身體站在石秀蓉前面。
  ⒏21分20秒至24秒許：石秀蓉向其左前方走一步、向右前方走
    兩步，林俊吉均隨之移動身體站在石秀蓉前面。
  ⒐21分25秒至31秒許：石秀蓉從其左前方大步繞過林俊吉，走
    到超商門口前方，林俊吉轉身背對石秀蓉站立在石秀蓉前方
    。
  ⒑21分32秒至35秒許：石秀蓉向右退到騎樓邊，林俊吉再轉身
    面對石秀蓉。
  ⒒21分36秒至39秒許：石秀蓉向其左方走三步，林俊吉隨之移
    動身體站立在石秀蓉前面。
  ⒓21分40秒至47秒許：石秀蓉向其右方走兩步、向左走兩步，
    林俊吉均隨之移動身體站立石秀蓉前面，繼之二人狀似交談
    。
  ⒔21分48秒至59秒許：石秀蓉向其左方走三步、向右走一步、
    向左走一步、向右走一步、向左走三步，林俊吉均隨之移動
    身體站在石秀蓉前面。　 　 
  ⒕22分0秒至5秒許：石秀蓉從其右前方繞過林俊吉，走進超商
   內，林俊吉亦與石秀蓉併行走進超商內。
  ⒖22分28秒許：林俊吉將雙手環抱自己胸前倒退走出超商（以
    下均持續將雙手環抱自己胸前），站在超商門口正前方。
  ⒗22分53秒至23分28秒許：石秀蓉走出超商，站在超商門口左
    側持手機拍攝林俊吉，林俊吉退到超商門口右側。
  ⒘上開影像過程除編號⒊林俊吉曾張開雙手外，其餘林俊吉    
  之雙手均環抱自己胸前或擺放在自己身體後方，林俊吉與石
    秀蓉之肢體均未碰觸，另石秀蓉自編號⒊開始均持手機朝林
    俊吉拍攝。
  ③由上開勘驗譯文可知，被告林俊吉走進超商前之騎樓後，隨
　  即走至告訴人石秀蓉面前，以身體擋在告訴人石秀蓉前方，
    告訴人石秀蓉見狀向左或向右閃避，被告林俊吉亦隨之移動
    身體向左或向右持續阻擋告訴人石秀蓉之去路，嗣告訴人石
    秀蓉趁隙繞過林俊吉始進入該門市內等情，又被告林俊吉於
    本院準備程序時亦自承其有在超商外用身體擋住石秀蓉等語
    （見本院卷第40頁），是被告林俊吉於前揭期間以身體之有
    形力，持續阻擋告訴人石秀蓉之去路，自屬以強暴之方法妨
    害告訴人石秀蓉行使自由離去之權利，其強制犯行堪予認定
    。　  
  ④被告林俊吉雖以前揭情詞置辯，惟查，被告林俊吉於前揭期
    間以身體之有形力，持續阻擋告訴人石秀蓉之去路，其具有
    妨害告訴人石秀蓉自由之故意，已堪認定，至被告林俊吉雖
    有與告訴人石秀蓉之配偶廖明賢書立賠償協議書1紙(見偵字
    卷第45頁)，惟依上開勘驗譯文所示，被告林俊吉最初走至
    告訴人石秀蓉面前後，隨即張開雙手，當時其雙手未見持有
    任何物品或紙張，之後被告林俊吉即將雙手環抱自己胸前或
    擺放自己身體後方，顯示被告林俊吉於阻擋告訴人石秀蓉之
    過程中，手上均未持有任何文件，亦無持文件予告訴人石秀
    蓉觀看之舉動，被告林俊吉所辯其想在開庭前先讓告訴人石
    秀蓉看和解協議書云云，顯難憑採。另按刑法第304條之強
    暴、脅迫，祇以所用之強脅手段足以妨害他人行使權利，或
    足使他人行無義務之事為已足，並非以被害人之自由完全受
    其壓制為必要（最高法院28年上字第3650號判例意旨參照）
    。被告林俊吉以身體之有形力阻擋告訴人石秀蓉之去路，已
    足以妨害告訴人石秀蓉行使其自由離去之權利，並不以告訴
    人石秀蓉之自由完全受其壓制為必要，故縱使告訴人石秀蓉
    最終繞過被告林俊吉進入該門市內，亦不影響被告林俊吉強
    制犯行之成立。
　㈢綜上，被告林俊吉前揭所辯均無可採，本件事證明確，被告
    林俊吉之犯行均堪以認定，應依法論科。
三、論罪科刑
  ㈠核被告林俊吉所為，如犯罪事實一㈠所示犯行，係犯刑法第31
    0條第1項之誹謗罪，如犯罪事實一㈡所示犯行，係犯刑法第3
    04條第1項之強制罪。又被告林俊吉如犯罪事實一㈡所示以身
    體阻擋告訴人石秀蓉之行為，係在密接之時地而為，侵害同
    一法益，各行為之獨立性極為薄弱，依一般社會健全觀念，
    在時間差距上，難以強行分開，在刑法評價上，以視為數個
    舉動之接續施行，合為包括之一行為予以評價較為合理，應
    論以接續犯，僅成立一罪。另被告林俊吉所犯上開2罪，犯
    意各別，行為互殊，應予分論併罰。　　
  ㈡爰審酌被告林俊吉僅因訴訟紛爭，率而以前揭言詞誹謗告訴
    人廖偉如，另以身體阻擋告訴人石秀蓉離去，妨害他人之名
    譽及行動自由，所為應予非難，又被告林俊吉犯後否認犯行
    ，態度非佳，復斟酌被告林俊吉之犯罪動機、目的、手段、
    情節、所生損害，暨其智識程度、家庭經濟狀況等一切情狀
    ，分別量處如主文所示之刑，並各諭知易科罰金及易服勞役
    之折算標準。
貳、無罪部分
一、公訴意旨略以：被告林俊吉與潘淑婷於110年9月19日上午9
    時11分許後，共同基於公然侮辱犯意聯絡，被告潘淑婷在上
    址屋內大聲辱罵「沒水準！」，被告林俊吉在上址前院車庫
    隔戶柵欄處，接口對著告訴人石秀蓉上址房屋大聲辱罵「沒
    水準到家了餒！」，而在不特定多數人得以共見共聞之情況
    下，公然侮辱在屋內之告訴人石秀蓉及廖偉如，足以貶損告
    訴人石秀蓉及廖偉如之名譽，因認被告林俊吉、潘淑婷均涉
    犯刑法第309條第1項之公然侮辱罪嫌等語。
二、按犯罪事實應依證據認定之，無證據不得認定犯罪事實；不
    能證明被告犯罪者，應諭知無罪之判決，刑事訴訟法第154
    條第2 項、第301 條第1 項分別定有明文。次按事實之認定
    ，應憑證據，如未能發現相當證據，或證據不足以證明，自
    不能以推測或擬制之方法，以為裁判基礎。且刑事訴訟上證
    明之資料，無論其為直接證據或間接證據，均須達於通常一
    般人均不致於有所懷疑，而得確信其為真實之程度，始得據
    為有罪之認定，若其關於被告是否犯罪之證明未能達此程度
    ，而有合理性懷疑之存在，致使無從形成有罪之確信，根據
    「罪證有疑，利於被告」之證據法則，即不得遽為不利於被
    告之認定。又按檢察官就被告犯罪事實，應負舉證責任，並
    指出證明之方法，刑事訴訟法第161 條第1 項定有明文。因
    此，檢察官對於起訴之犯罪事實，應負提出證據及說服之實
    質舉證責任。倘其所提出之證據，不足為被告有罪之積極證
    明，或其指出證明之方法，無從說服法院以形成被告有罪之
    心證，基於無罪推定之原則，自應為被告無罪判決之諭知（
    最高法院40年台上字第86號、76年台上字第4986號、92年台
    上字第128號判例意旨參照）。
三、公訴意旨認被告涉犯上開罪嫌，無非係以被告林俊吉、潘淑
    婷之供述、證人即告訴人石秀蓉、廖偉如之證述、告訴人廖
    偉如提出之錄影檔案等為其主要論據。 　　
四、而按有罪之判決書應於理由內記載認定犯罪事實所憑之證據
    及其認定之理由，刑事訴訟法第310條第1款定有明文。而犯
    罪事實之認定，係據以確定具體的刑罰權之基礎，自須經嚴
    格之證明，故其所憑之證據不僅應具有證據能力，且須經合
    法之調查程序，否則即不得作為有罪認定之依據。倘法院審
    理之結果，認為不能證明被告犯罪，而為無罪之諭知，即無
    前揭第154 條第2 項所謂「應依證據認定」之犯罪事實之存
    在。因此，同法第308 條前段規定，無罪之判決書只須記載
    主文及理由。而其理由之論敘，僅須與卷存證據資料相符，
    且與經驗法則、論理法則無違即可，所使用之證據亦不以具
    有證據能力者為限，即使不具證據能力之傳聞證據，亦非不
    得資為彈劾證據使用。故無罪之判決書，就傳聞證據是否例
    外具有證據能力，無須於理由內論敘說明（最高法院100年
    度台上字第2980號判決意旨參照）。本院審理後認不能證明
    被告林俊吉、潘淑婷之犯罪，而為無罪判決之諭知，則揆諸
    前開說明，本案卷內證據資料，是否具有證據能力，即無論
    述之必要，先予敘明。
五、訊據被告林俊吉固坦承於前揭時地出言稱「沒水準到家了」
    ，惟堅決否認有何公然侮辱犯行，辯稱：我講「沒水準到家
    了」是指廖偉如說「刀拿來，超過就給你砍了」這句話，並
    非針對個人等語。被告潘淑婷堅決否認有何公然侮辱犯行，
    辯稱：我沒有說「沒水準」這句話等語。
六、經查：
　㈠本院勘驗告訴人廖偉如110年9月19日行動電話錄影檔案之勘
    驗筆錄節錄如下（見本院卷第122頁）：
　  林俊吉：來來來！我最喜歡這種！來，出來拍！拍清楚一  
            點！來來來！我站在這裡給你拍！出來！站出來！
　　        站出來拍啦！來。（錄影時間13分9秒許，林俊吉 
             站在隔板縫隙前方）
　　（錄影時間13分10秒許，影片不連續）
　  女聲：沒水準！（錄影時間13分13秒許）
　  林俊吉：沒水準到家了餒！（林俊吉站在隔板縫隙前方）
    潘淑婷：健康管理學院的進來！體大健康管理學院的進來
　  林俊吉：我不是！
　  潘淑婷：守在門的後面！體大健康管理學院的進來！
　㈡本院勘驗被告林俊吉110年9月19日住家監視器錄影檔案之勘
    驗筆錄節錄如下（見本院卷第125至126頁）：
　  林俊吉：來來來！他要拍我們給他拍多一點！來來來！
　　張文濤：她不敢面對！
　　林俊吉：來來來！我最喜歡這種！來，出來拍！拍清楚一  
            點！來來來！我站在這裡給你拍！出來！站出來！
　　        站出來拍啦！來。（畫面時間9時26分53秒許，林 
             俊吉站在隔板縫隙前方，將手上拿的紙張從隔板
    縫
　　        隙中伸過去石秀蓉住家。）
　  林俊吉：來來來，法院送來判決說要賠你媽媽四千多塊，來
　　        來拿出來。
　　廖偉如：刀拿來，超過就給你砍了。
　　林俊吉：來來來來最好，砍了馬上告你傷害，來，來來來我
　　        雙手在這裡給你砍，我沒有告你傷害我不姓林。
　　廖偉如：丟過來、丟過來。
　　林俊吉：丟過來你要簽收啊，丟過去來啊。有才情不能簽  
            啦。          
　㈢據證人即告訴人石秀蓉於偵訊時證稱：「（問：在13分12秒1
    3分14秒林俊吉跟潘淑婷所講的「沒水準」這一句話是在講
    誰你知道嗎？）答：講我。他是指我們全家。包含我在内就
    是我們全家。」、「（問：何以見得被告二人所講的沒水準
    指的是你們全家？從前面語意看來就是在講拍攝者為何你會
    覺得是講你全家？）答：因為他對話裡面也有包含我在内啊
    。那就是在罵廖偉如，我比較不懂，那時候拍攝的就是廖偉
    如。」等語（見他字卷第94頁）。證人即告訴人廖偉如於本
    院審理時證稱：13分13秒女聲說「沒水準」確實是潘淑婷，
    我有看到並聽到被告潘淑婷講這句話，當時被告潘淑婷站在
    她家門口，當時就是被告潘淑婷和林俊吉兩人在對話，被告
    潘淑婷講「沒水準」那句話之後，下一句就說站在女兒後面
    ，就是在指我和我母親，被告林俊吉講「沒水準到家」的前
    一句是說站出來拍，就是講拍攝者是我，當時是我在拍他們
    等語（見本院卷第44、124頁），固指述告訴人廖偉如行動
    電話錄影檔案中，被告潘淑婷、林俊吉分別稱告訴人石秀蓉
    及廖偉如二人「沒水準」、「沒水準到家了」。
　㈣惟被告潘淑婷於本院準備程序及審理時均否認當時有說「沒
    水準」等語（見本院卷第40、123、170頁），又上開告訴人
    廖偉如行動電話錄影檔案中，僅出現女聲之聲音「沒水準！
    」，並未拍攝到該名女子本人，且觀之告訴人廖偉如行動電
    話錄影檔案之勘驗筆錄全文（見本院卷第117至124頁），期
    間亦曾出現非被告潘淑婷之女聲聲音，因之，該名女聲稱：
    「沒水準！」之人是否確為被告潘淑婷，已有疑義。又上開
    告訴人廖偉如行動電話錄影檔案中，被告林俊吉稱：「來來
    來！我最喜歡這種！來，出來拍！拍清楚一點！來來來！我
    站在這裡給你拍！出來！站出來！站出來拍啦！來。」，與
    該名女聲稱：「沒水準！」及被告林俊吉稱：「沒水準到家
    了餒！」之間，存有畫面中斷不連續之情形，是該名女聲稱
    ：「沒水準！」及被告林俊吉稱：「沒水準到家了餒！」，
    究竟所指為何，亦有疑問。
　㈤再互核上開告訴人廖偉如行動電話錄影檔案與被告林俊吉住
    家監視器檔案之勘驗筆錄，顯示被告林俊吉稱：「來來來！
    我最喜歡這種！來，出來拍！拍清楚一點！來來來！我站在
    這裡給你拍！出來！站出來！站出來拍啦！來。」之後，告
    訴人廖偉如有向被告林俊吉稱：「刀拿來，超過就給你砍了
    。」，被告林俊吉則回稱：「來來來來最好，砍了馬上告你
    傷害，來，來來來我雙手在這裡給你砍，我沒有告你傷害我
    不姓林。」，則被告林俊吉所辯其稱「沒水準到家了！」係
    指告訴人廖偉如說「刀拿來，超過就給你砍了。」這句話等
    語，尚非全無所憑，亦難排除該名女聲稱：「沒水準！」與
    被告林俊吉所指為相同事件之可能，自難僅憑告訴人石秀蓉
    及廖偉如前揭指述，逕認該名女聲稱：「沒水準！」及被告
    林俊吉稱「沒水準到家了」等語，客觀上係針對告訴人石秀
    蓉及廖偉如個人人格之侮辱言詞，或主觀上係出於公然侮辱
    之意思為之。
七、綜上所述，經斟酌本案證據資料之結果，尚不足認定被告林
    俊吉、潘淑婷客觀上有公然侮辱之行為或主觀上具公然侮辱
    之犯意。從而，就公訴人所指被告林俊吉、潘淑婷公然侮辱
    之犯行，尚未達到通常一般之人均不會有任何懷疑，而得確
    信被告林俊吉、潘淑婷犯行之真實程度，自無從說服本院形
    成有罪之心證。此外，復查無其他積極證據足認被告林俊吉
    、潘淑婷確有公訴人所指前揭犯行，被告林俊吉、潘淑婷之
    犯罪尚屬不能證明，基於無罪推定之原則，即應為被告林俊
    吉、潘淑婷無罪之諭知。
據上論斷，應依刑事訴訟法第299條第1項前段、第301條第1項，
刑法第304條第1項、第310條第1項、第41條第1項前段、第42條
第3項前段，刑法施行法第1條之1第1項，判決如主文。
本案經檢察官蔡仲雍提起公訴，檢察官林煒容到庭執行職務。
中    華    民    國   111    年    8     月    30    日
                  刑事第十一庭  法  官  林依蓉
以上正本證明與原本無異。
如不服本判決應於收受送達後20日內向本院提出上訴書狀，並應
敘述具體理由；其未敘述上訴理由者，應於上訴期間屆滿後20日
內向本院補提理由書（均須按他造當事人之人數附繕本）「切勿
逕送上級法院」。
告訴人或被害人如對於本判決不服者，應具備理由請求檢察官上
訴，其上訴期間之計算係以檢察官收受判決正本之日期為準。
                                書記官  蕭訓慧
中    華    民    國   111    年    8     月    31    日
附錄本案論罪科刑法條全文：
刑法第304條
以強暴、脅迫使人行無義務之事或妨害人行使權利者，處3年以
下有期徒刑、拘役或9千元以下罰金。
前項之未遂犯罰之。　　
刑法第310條
意圖散布於眾，而指摘或傳述足以毀損他人名譽之事者，為誹謗
罪，處1年以下有期徒刑、拘役或1萬5千元以下罰金。
散布文字、圖畫犯前項之罪者，處2年以下有期徒刑、拘役或3萬
元以下罰金。
對於所誹謗之事，能證明其為真實者，不罰。但涉於私德而與公
共利益無關者，不在此限。